臺灣高等法院刑事裁定
111年度抗字第1699號
抗  告  人  
即  受刑人  王繼國


上列抗告人因聲請撤銷緩刑案件，不服臺灣士林地方法院，中華
民國111年10月11日裁定（111年度撤緩字第141號），提起抗告
，本院裁定如下：
    主  文
抗告駁回。                                              
    理  由
一、原裁定意旨略以：
（一）抗告人即受刑人王繼國（下稱受刑人）因違反毒品危害防
      制條例，經原審法院於民國107年4月25日以107年度審訴
      字第40號判決處應執行有期徒刑2年，緩刑5年，並應於判
      決確定後6個月內向公庫支付10萬元，及應向指定之政府
      機關、政府機構、行政法人、社區或符合公益目的之機關
      或團體，提供200小時之義務勞務，該判決於107年5月14
      日確定在案（下稱前案）；受刑人於緩刑期內即109年1月
      23日更共同犯普通傷害罪，經臺灣高等法院臺中分院於11
      1年6月30日以111年度上訴字第250號判決處有期徒刑5月
      ，於111年8月15日確定（下稱後案）等情，有各該刑事判
      決書、本院被告前案紀錄表附卷可參（見原審卷第9至34
      、80至82頁），顯見受刑人於緩刑期內因故意犯他罪，而
      於緩刑期內受6月以下之有期徒刑宣告確定，至為明確。
      復經原審核閱各該案件之判決書，受刑人前案之犯罪事實
      係販賣第二級毒品及販賣第二級毒品未遂，違反法規範之
      情節尚非輕微；後案則犯普通傷害罪，前後案件之罪質固
      有不同，然受刑人於後案所為係與共同被告持棍棒等兇器
      ，夥同不詳之多名男子共同傷害被害人，可認其後案顯係
      預謀而非偶發所為，法益侵害非輕；又其另涉犯妨害秩序
      案件，現經法院羈押中，有本院在監在押全國紀錄表可考
      （見原審卷第93頁），且為受刑人所自承在卷（見原審卷
      第99頁），足徵受刑人經前案予以緩刑、改過自新之機會
      ，其卻未知所警惕，仍故違犯後案，堪認原宣告之緩刑難
      收其預期效果。
（二）更有進者，原緩刑宣告命受刑人應於判決確定後6月內，
      向指定之政府機關、政府機構、行政法人、社區或符合公
      益目的之機關或團體，提供200小時之義務勞務，聲請人
      因而於111年1月14日、111年2月18日、111年3月16日、11
      1年4月22日、111年5月20日、111年7月8日先後通知受刑
      人應至臺灣士林地方檢察署（下稱士林地檢署）報到，該
      等通知均經合法送達予受刑人，且受刑人均未在監押，惟
      均未獲置理等情，有受刑人之本院在監在押全國紀錄表（
      見原審卷第93頁）、士林地檢署通知及送達證書（見原審
      卷第37至47、51至57、69至71頁）等存卷可按。嗣經原審
      通知受刑人到庭說明未能遵期到案之緣由為：因為當時我
      在酒商工作，不慎燒毀貨車、須賠償2、30萬元，我心情
      低落所以才沒有去報到等語，有原審法院訊問筆錄附卷可
      考（見原審卷第99頁），可認受刑人上揭所述無法遵期報
      到之理由，均非正當。況上揭士林地檢署之通知非僅有1
      次，而受刑人已共6次無故未到；參以受刑人於111年6月8
      日具狀稱：日後願遵期報到，如無故未到，願接受檢察官
      撤銷緩刑等語（見原審卷第59頁），此時經觀護人評估受
      刑人若再次違規，將依法申請撤銷緩刑，故該次經觀護人
      簽准暫不申請撤銷緩刑，有士林地檢署觀護輔導紀要及簽
      呈可佐（見原審卷第65至67頁），然受刑人卻又於111年7
      月8日經通知後再次無故未到，可認其已違反刑法第74條
      第2項第5款所定負擔及保安處分執行法第74條之2第2款等
      規定，且情節確屬重大，而有令受執行刑罰之必要。
（三）綜上，受刑人於緩刑期內更犯之犯罪經宣告罪刑確定，且
      其無正當理由多次未遵期依照檢察官之指示報到，合於刑
      法第75條之1第1項第2款、第4款之規定，原審認對受刑人
      原宣告之緩刑難收其預期效果，而有執行刑罰之必要。是
      原緩刑之宣告應予撤銷，檢察官之聲請為有理由，應予准
      許。
二、抗告意旨略以：
（一）受刑人日前因工作擔任司機，於上班時意外釀成大火，連
      帶造成車子及他人房屋之毀損，合併賠償約新臺幣（下同
      ）70萬元，此高額賠償壓著年紀尚輕且家境清寒之受刑人
      及其家庭，致使其一蹶不振，並未前往報到，而後其因朋
      友與他人發生爭執，而涉犯傷害案件及另涉犯妨害秩序案
      件，且妨害秩序案件部分並經收押禁見，致使多次缺席報
      到日，惟經過該收押禁見，其徹底振作及悔改，又其年僅
      26歲，如若撤銷緩刑宣告，未來社會待遇必亦不如以往，
      恐將影響受刑人未來之可塑性，工作難尋致無法分擔家中
      經濟負擔，懇請鈞院給予維持緩刑宣告之機會，以利其自
      新云云。
（二）受刑人家境確實艱辛，其父親早年逝世，哥哥已成家立業
      並歸屬家庭，照顧年邁母親之義務則落在其一人身上，其
      現在好不容易振作，穩定之生活對其與母親而言，極為重
      要，若撤銷緩刑宣告而入監，恐造成其母親無人照料，是
      否反而更陷其自身於生活困頓或人生規劃功敗垂成，如此
      豈能謂是為其利益之良善的保安處分？又受刑人並未再次
      涉犯毒品犯行，係因誤交朋友之緣故，方才涉犯傷害案件
      及妨害秩序案件，惟其無做出任何嚴重影響社會利益之事
      ，本案僅係因其心態不成熟，家中突然因其之失誤而面臨
      高額負債而一蹶不振，及他案處收押禁見致使其未如期前
      往報到，而因此逕撤銷緩刑宣告，有違比例原則、裁量違
      法之誤云云。　　　
三、按刑法第75條之1規定：「受緩刑之宣告而有下列情形之一
    ，足認原宣告之緩刑難收其預期效果，而有執行刑罰之必要
    者，得撤銷其宣告：一、緩刑前因故意犯他罪，而在緩刑期
    內受六月以下有期徒刑、拘役或罰金之宣告確定者。二、緩
    刑期內因故意犯他罪，而在緩刑期內受六月以下有期徒刑、
    拘役或罰金之宣告確定者。」是檢察官依刑法第75條之1第1
    項規定聲請撤銷緩刑，除須符合該條各款之要件外，本條並
    採裁量撤銷主義，賦予法院撤銷與否之權限，特於第1項規
    定實質要件為「足認原宣告之緩刑難收其預期效果，而有執
    行刑罰之必要」，供作審認之標準。亦即於上揭「得」撤銷
    緩刑之情形，法官應依職權本於合目的性之裁量，妥適審酌
    受刑人所犯前後數罪間，關於法益侵害之性質、再犯之原因
    、違反法規範之情節是否重大、受刑人主觀犯意所顯現之惡
    性及其反社會性等情，是否已使前案原為促使惡性輕微之被
    告或偶發犯、初犯改過自新而宣告之緩刑，已難收其預期之
    效果，而確有執行刑罰之必要，並就具體個案情形，衡酌原
    宣告之緩刑是否難收其預期之效果，而確有執行刑罰之必要
    ，資以決定該緩刑宣告是否應予撤銷。
四、經查：受刑人前因違反毒品危害防制條例，經原審法院以10
    7年度審訴字第40號判決處應執行有期徒刑2年，緩刑5年，
    於107年5月14日確定；詎受刑人於緩刑期內即109年1月23日
    更共同犯普通傷害罪，經臺灣高等法院臺中分院以111年度
    上訴字第250號判決處有期徒刑5月，於111年8月15日確定，
    有各該刑事判決書、本院被告前案紀錄表在卷可稽，故受刑
    人於緩刑期內故意犯他罪，並受刑之宣告確定等情，合於刑
    法第75條之1第1項第2款之撤銷緩刑宣告事由。依受刑人前
    案所犯之罪，係犯販賣第二級毒品罪及販賣第二級毒品未遂
    罪，致侵害維護國民身心健康之社會法益，違反法規範之情
    節尚非輕微，已受不得易科罰金之有期徒刑以上刑之宣告，
    其於前案獲邀緩刑之寬典後，當應循規蹈矩，恪遵法治，且
    受刑人既知其須照料家庭及支撐家中經濟，當避免再罹刑典
    ，以期順利照顧家庭，惟竟仍於緩刑期間內，於109年1月23
    日與共同被告持棍棒等兇器，夥同不詳之多名男子共同傷害
    被害人，致被害人所受傷勢非輕，衡酌受刑人於前案緩刑期
    間甫2年內即再犯後案，該二案罪質雖然有異，惟受刑人未
    記取教訓，亦未因此心生警惕，更無視於緩刑期內應遵守法
    紀之誡命要求，仍肆無忌憚，於緩刑期內，再故意犯罪，已
    非偶然發生，且另涉犯共同傷害犯行，其犯罪情節未有任何
    值得同情之處，足認受刑人主觀犯意所顯惡性及反社會性性
    格，益見其法治觀念淡薄，可徵受刑人實未因受刑事追訴及
    緩刑宣告而有所警惕，亦未於犯後深思己非，有所悔悟知所
    節制；況參酌檢察官先後已通知（共6次）受刑人報到，該
    等通知均經合法送達予受刑人，且受刑人均未在監押，而其
    均未報到，且嗣經原審通知受刑人到庭說明未能遵期到案之
    緣由為：因為當時我在酒商工作，不慎燒毀貨車、須賠償2
    、30萬元，我心情低落所以才沒有去報到等語，有原審法院
    訊問筆錄附卷可考（見原審卷第99頁），業如前述，可認受
    刑人上揭所述無法遵期報到之理由，均非正當，實難認其有
    面對刑案執行之真意。原裁定就如何認定前案宣告之緩刑已
    難收預期效果，有執行刑罰之必要，經裁量後撤銷受刑人前
    案緩刑之宣告，業已詳敘所憑認定之理由，揆諸前揭說明，
    合於刑法第75條之1第1項第2款所定之目的性裁量，經核尚
    無違法或不當。至抗告意旨所述其悔悟之心、無故意犯罪、
    家人或工作因素等情，固值憐憫，惟仍無法解免前述受刑人
    確有撤銷緩刑執行刑罰之必要性，亦核與上開緩刑宣告應否
    撤銷之法律上判斷無涉，而係檢察官於執行時所應考量事項
    ，尚不足為有利於受刑人之論據，其抗告意旨所述，為無理
    由，應予駁回。
據上論斷，應依刑事訴訟法第412條，裁定如主文。
中　　華　　民　　國　　111 　年　　11　　月　　23　　日
                  刑事第十七庭  審判長法　官  鄭水銓
                                      法　官  黃雅芬
                                      法　官  沈君玲
以上正本證明與原本無異。
不得再抗告。
                                      書記官  羅敬惟
中　　華　　民　　國　　111 　年　　11　　月　　23　　日